福建高等法院金門分院刑事裁定　　　　　 100年度抗字第10號
抗　告　人
即 異議 人　阮世華
上列抗告人因聲明異議案件，不服福建金門地方法院中華民國
100年6月16日裁定（100年度聲字第28號），提起抗告，本院裁
定如下：
    主  文
抗告駁回。
    理  由
一、聲明異議意旨略以：抗告人即異議人因犯如附表編號2所示
    之共同走私罪，經福建金門地方法院98年度訴字第37號判決
    判處有期徒刑3月確定，嗣經台灣高雄地方法院檢察署檢察
    官指揮執行時，竟不准其易服社會勞動之聲請，為此聲明異
    議。
二、原裁定意旨則以：抗告人因犯如附表所示之共同行使偽造文
    書及共同走私2罪，經台灣高等法院高雄分院及福建金門地
    方法院分別判處有期徒刑7月、3月確定，因符合數罪併罰定
    應執行刑之要件，由福建金門地方法院定其應執行刑為9月
    ，抗告人所犯如附表編號2所示之共同走私罪，其宣告刑為
    有期徒刑3月，雖符合易服社會勞動之條件，惟因與如附表
    編號1所示不得易服社會勞動之共同行使偽造文書罪併合處
    罰，即無刑法第41條第3項易服社會勞動規定之適用，乃駁
    回其聲明異議。
三、抗告意旨略以：依司法院大法官釋字第662號解釋理由謂：
    「人民身體之自由應予保障，為憲法第8條所明定，以徒刑
    拘束人民身體之自由，乃遏止不法行為之不得已手段，對於
    不法行為之遏止，如以較輕之處罰手段即可達成效果，則國
    家即無須動用較為嚴厲之處罰手段，此為憲法第23條規定之
    本旨。易科罰金制度將原屬自由刑之刑期，在符合法定要件
    下，更易為罰金刑之執行，旨在防止短期自由刑之流弊，並
    藉以緩和自由刑之嚴厲性。刑法第51條第5款數罪併罰之規
    定，目的在於將各罪及其宣告刑合併斟酌，予以適度評價，
    而決定所犯數罪最終具體實現之刑罰，以符罪責相當之要求
    。依該款規定，分別宣告之各刑均為有期徒刑時，於各刑中
    之最長期以上，各刑合併之刑期以下，定其刑期，原無使受
    刑之宣告者，處於更不利之地位之意。惟對各得易科罰金之
    數罪，由於併合處罰定其應執行刑之結果逾六個月，而不得
    易科罰金時，將使原有得易科罰金之機會喪失，非受自由刑
    之執行不可，無異係對已定罪之行為，更為不利之評價，已
    逾越數罪併罰制度之本意」。本件抗告人所犯數罪中雖有不
    符易科罰金及易服社會勞動情形，然其中不符易服社會勞動
    之罪即如附表編號1所示之罪既已服刑完畢，其他未執行部
    分，依上開解釋理由，應可易服社會勞動，為此提起抗告。
四、按98年9月1日修正施行之刑法第41條有關易服社會勞動之規
    定，其立法意旨在於避免短期自由刑之流弊。是以該條第1
    項至第3項規定，社會勞動之適用對象僅限於刑罰輕微之犯
    罪者，包括受6月以下有期徒刑或拘役之宣告者，或受6月以
    下有期徒刑併科罰金刑之案件，且其易服勞役期間一年以下
    者。又該條第8項規定，於數罪併罰，則限於應執行之刑未
    逾6個月者，始有第1項至第3項規定之適用；換言之，如數
    罪併罰所定應執行之刑已逾6個月者，即無適用易服社會勞
    動可言（最高法院98年度台抗字766號裁定意旨參照）。另
    於定應執行刑之情形，該數罪之執行完畢，係指所定之應執
    行刑全部執行完畢而言，在未裁定定其應執行之刑前，因有
    一部分犯罪先確定，形式上予以執行，仍應依上開規定定其
    應執行之刑，俟檢察官指揮執行其應執行之刑時，再就形式
    上已執行部分予以折抵，不能認為已執行完畢。是在數罪併
    罰而定其應執行之刑逾六月，仍得適用刑法第41條第1項至
    第4項及第7項之規定得易服社會勞動者，僅限於「數罪併罰
    之數罪均得易服社會勞動」之情形，數罪併罰中之一罪雖符
    合易服社會勞動之條件，惟若與不得易服社會勞動之他罪併
    合處罰，則不得適用易服社會勞動之規定（最高法院99 年
    度台抗字第496號裁定意旨參照）。
五、本件抗告人因犯如附表所示之共同行使偽造文書及共同走私
    2罪，經台灣高等法院高雄分院及福建金門地方法院分別判
    處有期徒刑7月、3月確定，因符合數罪併罰定應執行刑之要
    件，由福建金門地方法院定其應執行刑為9月等情，有福建
    金門地方法院100年度聲字第5號裁定附卷可稽（見原審卷第
    3頁）。雖如附表1所示之共同行使偽造文書罪因先確定，形
    式上予以執行，惟於定應執行刑之情形，該數罪之執行完畢
    ，係指所定之應執行刑全部執行完畢而言，是就如附表1所
    示之共同行使偽造文書罪自不能認為已執行完畢，抗告人辯
    稱該罪已執行完畢，尚有未合。準此，本件數罪併罰所定應
    執行之刑既已逾6個月，如附表1所示之罪復判處有期徒刑7
    月，已逾6個月，不符易服社會勞動之要件，則抗告人所犯
    如附表編號2所示之共同走私罪，縱符合易服社會勞動之要
    件，惟因與不得易服社會勞動之共同行使偽造文書罪併合處
    罰，自無刑法第41條第3項易服社會勞動規定之適用，司法
    院大法官釋字第662號解釋於本件尚無適用之餘地。
六、綜上所述，原裁定認檢察官執行指揮並無不當，並駁回抗告
    人之聲明異議，即無不合，抗告人執前詞指摘原裁定不當，
    為無理由，應予駁回。
七、據上論斷，應依刑事訴訟法第412條，裁定如主文。
中    華    民    國   100    年    7     月    5     日
                    刑事庭審判長法  官  吳昭瑩
                                法  官  陳坤地
                                法  官  陳容正
以上為正本，係照原本作成，證明與原本無異。
如不服本裁定，應於收受送達後五日內向本院提出再抗告狀。
中    華    民    國   100    年    7     月    6     日
                                書記官  周秀香
附表：
┌─┬───┬────┬──┬────┬─────────┬─────────┐
│編│罪  名│ 宣告刑 │犯罪│偵查案號│   最後事實審     │     確定判決     │
│號│      │        │日期│        ├──┬──┬───┼──┬──┬───┤
│  │      │        │    │        │法院│案號│判決日│法院│案號│確定日│
├─┼───┼────┼──┼────┼──┼──┼───┼──┼──┼───┤
│1 │共同行│有期徒刑│89年│高雄地方│臺灣│96年│97年4 │最高│97年│97年9 │
│  │使偽造│壹年貳月│ 1月│法院檢察│高等│度重│月23日│法院│度台│月11日│
│  │文書罪│，減為有│27日│署89年度│法院│上更│      │    │上字│      │
│  │      │期徒刑柒│    │偵字第46│高雄│(五)│      │    │第44│      │
│  │      │月。    │    │88號    │分院│字第│      │    │52號│      │
│  │      │        │    │        │    │86號│      │    │    │      │
├─┼───┼────┼──┼────┼──┼──┼───┼──┼──┼───┤
│2 │共同走│有期徒刑│96年│福建金門│福建│98年│99年12│福建│98年│100年 │
│  │私罪  │參月。  │6月 │地方法院│金門│度訴│月15日│金門│度訴│2月3日│
│  │      │        │至11│檢察署97│地方│字第│      │地方│字第│      │
│  │      │        │月間│年度偵字│法院│37號│      │法院│37號│      │
│  │      │        │某日│第281號 │    │    │      │    │    │      │
│  │      │        │    │、98年度│    │    │      │    │    │      │
│  │      │        │    │偵字第37│    │    │      │    │    │      │
│  │      │        │    │9號     │    │    │      │    │    │      │
└─┴───┴────┴──┴────┴──┴──┴───┴──┴──┴───┘